臺灣臺東地方法院刑事判決　　　　　　　 96年度易字第232號
公　訴　人　臺灣臺東地方法院檢察署檢察官
被　　　告　乙○○
上列被告因傷害案件，經檢察官提起公訴 (96年度偵字第957 號
)，本院判決如下：
    主    文
乙○○共同傷害人之身體，處有期徒刑貳月，如易科罰金，以新
臺幣壹仟元折算壹日，扣案之電擊棒手電筒壹支沒收之；減為有
期徒刑壹月，如易科罰金，以新臺幣壹仟元折算壹日，扣案之電
擊棒手電筒壹支沒收之。
    事    實
一、壬○○ (另案審結)於民國96年1月19日23時10分許，偕同庚○○、甲○○、辛○○ (均另案審結)、乙○○等人，至臺
    東縣蘭嶼鄉東清村東清1號 (東清國小圖書館)2 樓，因與丙○○口角糾紛，竟共同基於傷害人之身體之犯意聯絡，由壬○○以電擊棒手電筒攻擊丙○○，致使丙○○不堪疼痛倒地
    不起，壬○○仍未停手，於電擊棒手電筒掉落地上後「繼續
    揮拳毆打丙○○，辛○○則持現場工地之水管攻擊丙○○左
    眼，而甲○○拿著現場工地之圓鍬揮打丙○○的腳部，致使
    丙○○受有頭部外傷、左腳裂傷7公分及左眼外傷性視神經
    、視網膜病變併玻璃體出血等傷害。丁○○、戊○○、癸○○、方光明等人於附近聽聞丙○○呼喊聲趕到現場，看到丙○○遭毆打在地，即欲阻止壬○○、辛○○、甲○○等人動
    手，然遭甲○○持圓鍬，庚○○徒手毆打，致使丁○○受有
    左肩挫傷、癸○○則右小腿擦傷等傷害。戊○○見狀欲離開
    現場，然因門口遭乙○○阻擋，而為辛○○持水管 (起訴書
    誤為鋁棒)追打，造成頸部受有挫傷之傷害。
二、案經丙○○、丁○○、戊○○、癸○○訴請臺東縣警察局臺
    東分局報請臺灣臺東地方法院檢察署檢察官偵查起訴。
    理    由
一、按被告以外之人於審判外之陳述，雖不符刑事訴訟法第159
    條之1至之4之規定，而經當事人於審判程序同意作為證據，
    法院審酌該言詞陳述或書面陳述作成時之情況，認為適當者
    ，亦得為證據，刑事訴訟法第159條之5第1項定有明文。經
    查：本案以下所引用之證據，檢察官及被告於本院準備程序
    及審理中均已同意作為本案之證據，並經本院審酌各該證據
    資料作成時之一切客觀情況，認均無不適當情事，而有證據
    能力，合先敘明。
二、訊據被告乙○○矢口否認有前揭共同傷害之犯行，辯稱: 我
    是站在圖書館2樓的樓梯靠近海邊那裡看他們打架，我沒有
    阻擋丁○○等人，也沒有打人云云，並請求傳喚辛○○為證
    。惟查:
(一)證人辛○○於本院審理時證稱: 「 (被告問: 當時你是否有
    看到我站在哪邊?) 當時你是站在圖書館外面的走廊。」、
    「 (被告問: 你是否有看到我阻擋戊○○?) 沒有。」、「(
    檢察官問: 你說被告乙○○當時站在走廊上，距離門有多遠
    ?) 是離門很近，他是側面從走廊往裡面看，距離門約有32
    公分。」、「 (檢察官問: 門有多大?) 約有100公分。」、
    「 (檢察官問: 人要往外出去時，被告站在那邊會不會有阻
    擋的作用?) 會。但是如果乙○○在門口阻擋的話，戊○○
    應該會撞到乙○○。戊○○被我打以後，就往外衝。」、「
    (檢察官問: 你傷害戊○○的地方在哪裡?) 門口裡面。」等
    語 (見本院96年7月26日審判筆錄第3頁至第4頁)，是被告乙○○確於前揭時、地和壬○○、庚○○、甲○○、辛○○等
    人，同赴臺東縣蘭嶼鄉東清村東清1號東清國小圖書館2樓，
    壬○○、庚○○、甲○○、辛○○等人進入屋內毆打丙○○
    等人，被告乙○○確站在門外走廊上，距門口僅32公分，屋
    內之人若要往外出去時，確會有阻擋的作用，且會撞到乙○○等情，堪以認定。
(二)證人丙○○於本院審理時亦證稱: 「 (檢察官問: 你看到他
    們有幾個人進來?) 他們總共有4個人進來。有壬○○、庚○○、甲○○、辛○○。」、「 (檢察官問: 當時他們進來時
    ，乙○○站在哪裡?) 就已經站在門口，沒有進來。」、「
    (檢察官問: 是不是他們5個人一起到現場，乙○○就在門口
    等?) 是的。」等語 (見本院上開審判筆錄第5頁)，參以證
    人戊○○於本院審理時證稱: 「 (檢察官問: 你被打跑出去
    時，有看到什麼人?) 乙○○。」、「 (檢察官問: 乙○○
    在做什麼?) 他擋在門邊，害我跑不出去，被辛○○打。」
    、「 (檢察官問: 當時乙○○站在那邊，你心理覺得如何?)
    我害怕他會拿東西出來。」、「 (檢察官問: 既然這樣，你
    被辛○○打後，你還要跑出去?) 因為辛○○打我的頭我要
    跑出去，而乙○○怕被打到，所以才閃一邊，我才跑出去的
    。」等語 (見本院上開審判筆錄第6頁至第7頁)，益足佐證
    被告乙○○和壬○○等5人一同進入事發現場，乙○○雖未
    進入屋內動手打人，惟擋在門口，致丙○○等人無法逃跑，
    嗣後因辛○○毆打戊○○頭部，被告乙○○怕被打到，所以
    才閃開使戊○○趁機逃出等事實，堪信為實在。
(三)告訴人戊○○因被告乙○○阻擋於門口，而遭辛○○以水管
    追打，致受有頸部挫傷之傷害，亦有臺東縣蘭嶼鄉衛生所診
    斷證明書1份附卷可稽 (見警卷第51頁)，此外，復據告訴人
    丙○○、丁○○、戊○○及癸○○等人指訴明確 (見警卷第
    20頁至第33頁、第36頁至第37頁、偵卷第21頁至22頁)，也
    有刑案現場照片10張 (見警卷第55頁至第56頁、第62頁至第
    64頁)在卷可資佐證，應認被告乙○○和壬○○等人同赴事
    發當場，既在門外阻擋，復不阻止壬○○等人傷害丙○○等
    人，顯見確有與共犯壬○○等人傷害丙○○等人主觀犯意之
    聯絡及阻擋戊○○等人逃走之客觀行為之分擔。本件事證明
    確，被告乙○○犯行洵堪認定，應依法論科。
三、按共同正犯之成立，只須具有犯意之聯絡，行為之分擔，既
    不問犯罪動機起於何人，亦不必每一階段之犯行，均經參與
    ，最高法院著有34年上字第862號判例可資參照。核被告乙○○所為，係犯刑法第277條第1項之普通傷害罪。被告乙○○與壬○○、庚○○、甲○○、辛○○等4人間均有犯意聯
    絡及行為分擔，為共同正犯，應依刑法第28條規定論處。再
    被告等人之傷害行為，同時侵害丙○○、丁○○、戊○○、
    癸○○等數人之身體法益，係一行為而觸犯數罪名，為想像
    競合犯，應依刑法第55條規定，從一重之普通傷害罪處斷。
    爰審酌被告於壬○○與丙○○因口角細故起爭執後，竟夥同
    壬○○共同赴東清國小圖書館，在門外目睹壬○○等人分持
    電擊棒手電筒、圓鍬及水管等器物毆打丙○○、丁○○、戊○○、癸○○成傷，既不勸阻，復在門口阻擋戊○○逃跑，
    蔑視法律情節非輕，及其犯罪之動機、目的、手段、被害人
    丙○○等人所受之傷勢、犯後猶飾詞狡辯態度不佳等一切情
    況，量處如主文所示之刑，並諭知易科罰金之折算標準，以
    資懲儆。末查被告犯罪之時間，係在96年4月24日之前，所
    犯符合中華民國96年罪犯減刑條例第2條所定之減刑條件，
    應依同條例第2條第1項第3款規定，減其宣告刑2分之1，並
    諭知易科罰金之折算標準。再扣案之電擊棒手電筒1支，係
    共犯壬○○所有供本案犯罪所用之物，業據共犯壬○○供明
    在卷，依共犯共同負責原則，自應依刑法第38條第1項第2款
    規定沒收之。至未扣案之圓鍬、水管等物，係其他共犯於現
    場工地隨手撿拾使用，既查無證據證明上開物品為被告所有
    ，且非違禁物，自無從諭知沒收，附此敘明。
四、據上論斷，應依刑事訴訟法第299條第1項前段，刑法第28條
    、第277條第1項、第55條、第41條第1項前段、第38條第1項
    第2款，中華民國96年罪犯減刑條例第2條第1項第3款，刑法
    施行法第1條之1，判決如主文。
本案經檢察官己○○到庭執行職務
中    華　　民　　國　　96　　年　　11　　月　　6　　日
                  刑事第四庭法  官  曾宗欽
以上正本證明與原本無異。
如不服本判決應於收受本判決後10日內向本院提出上訴書狀；上
訴書狀應敘述具體理由。未敘述上訴理由者，應於上訴期間屆滿
後20日內向本院補提理由書狀（均須按他造當事人之人數附繕本
）。「切勿逕送上級法院」。
告訴人或被害人對於本判決如有不服，請書具不服之理由狀，請
求檢察官上訴者，其上訴期間之計算係以檢察官收受判決正本之
日期為準。
                            書記官  沈茜庭
中　　華　　民　　國　　96　　年　　11　　月　　6　　日
附錄本案論罪科刑法條：
中華民國刑法第277條
傷害人之身體或健康者，處3年以下有期徒刑、拘役或1千元以下
罰金。
犯前項之罪因而致人於死者，處無期徒刑或7年以上有期徒刑；
致重傷者，處3年以上10年以下有期徒刑。
